臺灣桃園地方法院宣示判決筆錄　　　　　96年度審訴字第43號
公　訴　人　臺灣桃園地方法院檢察署檢察官
被　　　告　甲○○
指定辯護人　本院公設辯護人　乙○○
上列被告因毒品危害防制條例案件（起訴案號：96年度毒偵字第
第1965號，移送併辦案號：96年度毒偵字第1783號、第2093號）
，於中華民國96年10月29日下午5 時，在本院第十法庭宣示判決
，出席職員如下：
　　　　　法　官　曾家貽
　　　　　書記官　陳淑瓊
法官起立朗讀判決主文、犯罪事實要旨、附記事項、處罰條文，
及告以上訴限制、期間並提出上訴狀之法院，且諭知記載其內容
：
一、主  文：
    甲○○施用第一級毒品，累犯，處有期徒刑壹年，減為有期
    徒刑陸月，扣案之殘餘第一級毒品海洛因殘渣袋貳個均沒收
    銷燬之，注射針筒貳支均沒收。又施用第二級毒品，累犯，
    處有期徒刑肆月，減為有期徒刑貳月。應執行有期徒刑柒月
    ，扣案之殘餘第一級毒品海洛因殘渣袋貳個均沒收銷燬之，
    注射針筒貳支均沒收。
二、犯罪事實要旨：
    甲○○前因施用毒品案件，經本院裁定令入戒治處所施以強
    制戒治後，於民國92年10月2 日期滿執行完畢，該次施用毒
    品犯行並經本院判處應執行有期徒刑10月確定；嗣又因竊盜
    等案件，經本院判處應執行有期徒刑1 年10月確定，並與前
    揭毒品案件接續執行，於94年5 月10日縮短刑期假釋出監並
    付保護管束，至94年12月22日保護管束期滿假釋未經撤銷，
    視為已執行完畢。詎其猶不知悔改，復基於接續施用第一級
    毒品海洛因之犯意，先於96年3 月20日中午12時、同年月25
    日某時，分別在桃園縣平鎮市○○街9 巷4 號內及其位於桃
    園縣平鎮市○○路208 巷3 號住處內，以針筒注射方式施用
    第一級毒品海洛因各1 次；又於同年4 月2 日晚間8 時許，
    在前揭住處內，以摻入香菸後吸食方式施用第一級毒品海洛
    因1 次。另於同年3 月28日凌晨0 時30分許，在前揭住處內
    ，以置入玻璃球吸食器燒烤方式施用第二級毒品甲基安非他
    命（起訴書泛稱為安非他命，應由本院予以更正為甲基安非
    他命）1 次，嗣分別於下列時、地為警查獲：
  (1)於96年3 月20日下午3 時許，在桃園縣平鎮市○○街9 巷4
    號內為警查獲，並扣得其所有、供施用第一級毒品海洛因所
    用之注射針筒1 支。
  (2)於96年3 月28日下午3 時40分許，在桃園縣平鎮市○○街29
    號前為警查獲，並扣得殘餘第一級毒品海洛因之殘渣袋1 個
    。
  (3)於96年4 月3 日晚間9 時30分許，在桃園縣平鎮市○○路與
    三興街口為警查獲，並扣得殘餘第一級毒品海洛因殘渣袋1
    個及其所有、供施用第一級毒品海洛因所用之注射針筒1 支
    。
三、附記事項：
  (一)按如刑法第56條修正立法理由所舉「吸毒」犯罪之例，施用
    毒品者，性格上對此施用行為具有倚賴性，會反覆實施為常
    態，換言之，施用毒品犯行，本質上即具有高度之成癮性及
    濫用性（毒品危害防制條例第2 條第1 項參見），其施用毒
    品行為本身，顯然具有反覆性及延續性之特徵，如將「持續
    多次施用毒品行為」評價為數罪，恐有違禁止重覆評價、刑
    度超過罪責與不法內涵之疑慮，更有違憲法要求之比例原則
    。本件起訴書雖僅敘及被告於96年3 月25日之施用第一級毒
    品犯行，然依被告在本院審理中自白其於事實欄所述之密接
    期間內有3 次施用第一級毒品海洛因犯行，可見被告確有施
    用海洛因之毒癮，且被告於前揭時、地先後三次為警查獲所
    採尿液均驗出海洛因毒品陽性反應，亦見被告依賴濫用此毒
    品，可推認上開施用海洛因毒品頻率之自白可信，被告確係
    經常性施用此毒品，是被告施用此毒品犯行具有延續性，徵
    諸施用毒品之慣常性，從而移送併辦意旨所載之施用海洛因
    毒品犯行，應各屬同一施用行為之反覆延續，自應包括視為
    單一施用犯行，本院自得併予審酌，附此敘明。
  (二)按中華民國九十六年罪犯減刑條例自中華民國九十六年七月
    十六日施行；本條例施行前，經通緝而未於中華民國九十六
    年十二月三十一日以前自動歸案接受偵查、審判或執行者，
    不得依本條例減刑。中華民國九十六年罪犯減刑條例（下稱
    減刑條例）第16條、第5 條分別定有明文，故罪犯如係於減
    刑條例施行後，始因逃匿而通緝者，即不適用前開減刑條例
    第5 條之規定（最高法院81年度台非字第67號判決意旨參照
    ）。甲○○本件施用第一、二級毒品犯行之犯罪時間，均在
    96年4 月24日之前，所犯為毒品危害防制條例第10條第1 項
    、第2 項之罪，均合於減刑條例第2 條第1 項第3 款規定之
    減刑條件，甲○○於檢察官提起公訴後，因逃匿無蹤，本院
    乃於96年8 月24日發布通緝，經警於96年10月15日緝獲到案
    ，其既在減刑條例施行後始發布通緝，揆諸前揭說明，自無
    減刑條例第5 條所定不予減刑規定之適用，故甲○○前開犯
    行，均應依減刑條例之規定減其宣告刑二分之一。
  (三)退併辦部分：
  1.移送併辦意旨略以（臺灣桃園地方法院檢察署96年度毒偵字
    第3411號）：甲○○於96年6 月27日上午8 時許為警採尿前
    回溯96小時內之某時，在某不詳地點，施用第二級毒品甲基
    安非他命1 次，因認被告此部分亦涉有毒品危害防制條例第
    10條第2 項之罪，並與前揭施用第二級毒品論罪科刑部分具
    有集合犯之實質上一罪關係云云。
  2.按所謂「集合犯」係屬刑法上一種特殊的構成要件類型，在
    構成要件中所描述之行為，其行為本身具有重複實施之特質
    ，故行為人所為之各別行為被總結成為構成要件的一行為，
    而論以單純一罪，此或與接續犯在行為人所為之複製行為有
    其共通處，然接續犯在其所適用之構成要件行為文義本身不
    具反覆實施之特質，但在行為人所為之各複製行為之間，於
    時空上，集合犯與接續犯同被要求應緊密連接，只是接續犯
    比集合犯較受嚴格要求。是以刑法連續犯廢除後，對於部分
    習慣犯，例如竊盜、吸毒等犯罪，基於適用數罪併罰恐生刑
    罰過重產生不合理現象之疑慮，或可發展接續犯、集合犯或
    包括的一罪之概念，認為構成單一之犯罪，以限縮數罪併罰
    之範圍（見立法理由），但本院認為在認定上，行為人所為
    之各複製行為之間，在時空上仍應受「緊密連接」之規範，
    並非毫無時空之限制，否則將回復修法前只要基於概括犯意
    ，經常可連綿數年之久，仍適用連續犯之規定論處，不無鼓
    勵犯罪之嫌，此應非修法之本旨。是以被告此部分施用第二
    級毒品犯行，與本案施用第二級毒品部分已相隔近3 月，時
    間上非緊密接續，自無集合犯或接續犯之適用，本院就此部
    分無從併予審究，應退回由檢察官另行依法辦理，附此敘明
    。
四、處罰條文：
    毒品危害防制條例第10條第1 項、第2 項，第18條第1 項前
    段，刑法第11條、第47條第1 項、第51條第5 款、第38條第
    1 項第2 款，中華民國九十六年罪犯減刑條例第2 條第1 項
    第3 款、第7 條、第10條第1 項。
五、協商判決除有刑事訴訟法第455 條之4 第1 項第1 款於本訊
    問程序終結前，被告撤銷協商合意或檢察官撤回協商聲請者
    ；第2 款被告協商之意思非出於自由意志者；第4 款被告所
    犯之罪非第455 條之2 第1 項所定得以協商判決者；第6 款
    被告有其他較重之裁判上一罪之犯罪事實者；第7 款法院認
    應諭知免刑或免訴、不受理者情形之一，及違反同條第2 項
    「法院應於協商合意範圍內為判決；法院為協商判決所科之
    刑，以宣告緩刑或2 年以下有期徒刑、拘役或罰金為限」之
    規定者外，不得上訴。
六、如有前項得上訴之情形者，得自收受判決送達後10日內，向
    本院提出上訴書狀，上訴於第二審法院。
中　　華　　民　　國　　96　　年　　10　　月　　29　　日
                          刑事庭    法　官　曾家貽
                                    書記官　陳淑瓊
以上正本證明與原本無異。
                                    書記官  陳淑瓊
中　　華　　民　　國　　96　　年　　10　　月　　29　　日
附錄本案論罪科刑依據之法條：
毒品危害防制條例第10條
施用第一級毒品者，處 6 月以上 5 年以下有期徒刑。
施用第二級毒品者，處 3 年以下有期徒刑。
